ACORDAO-COMPLETO-2366188

ACÓRDÃO DE RELAÇÃO

ACÓRDÃO DE RELAÇÃO 2000/2019 ATA 33/2019 - PLENÁRIO

Acórdão 2000/2019-TCU-Plenário
VISTOS e relacionados estes autos de representação, formulada pela empresa Trivale Administração Ltda. em face da Licitação Eletrônica 001/2019-GALIC-AC/CBTU, realizada pela Companhia Brasileira de Trens Urbanos (CBTU) com vistas à contratação de empresa especializada na prestação de serviços de administração e gerenciamento de benefício alimentação/refeição na forma de cartões eletrônicos com chip de segurança para aquisição de gêneros alimentícios in natura e refeições prontas através de rede de estabelecimentos credenciados; 
Considerando que a representação preenche os requisitos de admissibilidade, podendo ser conhecida;
Considerando que a representante alegou ter havido cerceamento da competitividade do certame em vista da exigência quanto ao número de estabelecimentos credenciados até a data de assinatura do contrato, bem como ante exigência injustificada de ampla cobertura na cidade de São Paulo;
Considerando que foi realizada a oitiva prévia da CBTU e da empresa vencedora da licitação (Sodexo Pass) , uma vez que a Selog considerou não haver nos autos elementos suficientes para precisar a existência de eventual perigo reverso e de plausibilidade jurídica dos argumentos trazidos na representação;
Considerando que, diante das respostas oferecidas e dos resultados de pesquisa realizada no Comprasnet, a Selog verificou que o desconto obtido pela CBTU por meio do certame foi maior do que o praticado no contrato atual e do que o obtido por outras empresas estatais em licitações com objeto similar, podendo-se concluir que foi obtida proposta vantajosa para a instituição, o que tornava desnecessária a adoção de medidas mais incisivas por parte do TCU;
Considerando que, diante da justificativa de que a CBTU possuía coordenadoria fixa na cidade de São Paulo com lotação própria e que o edital previu a possibilidade de a contratada credenciar estabelecimentos após ser declarada vencedora do certame, a Selog também entendeu não haver razão suficiente para a adoção de cautelar quanto a estes pontos;
Considerando que a Selog verificou que a CBTU não realizou estudos formais para dimensionamento da rede credenciada a ser exigida;
Considerando que a Selog concluiu que não seria cabível a adoção de medida cautelar, já que não se verificou prejuízo ao interesse público ou de terceiros e, ainda, que restou caracterizado o perigo da demora reverso ante a essencialidade do serviço licitado;
Considerando que a Selog propôs considerar a representação parcialmente procedente, expedir ciência quanto à ausência de estudos preliminares e à falta de clareza no edital sobre o momento de comprovação da rede credenciada, bem como arquivar-se o processo;
ACORDAM, os Ministros do Tribunal de Contas da União, reunidos em Sessão de Plenário, por unanimidade, com fundamento nos arts. 1º, inciso II, e 43, inciso I, da Lei 8.443/92 c/c arts. 143, inciso III, 169, inciso V, 235 e 237, inciso VII e parágrafo único, do RI/TCU, em:
a) conhecer da presente representação, por preencher os requisitos de admissibilidade previstos no RI/TCU, para, no mérito, considerá-la parcialmente procedente;
b) indeferir o requerimento de adoção de medida cautelar;
c) arquivar os presentes autos sem prejuízo de o Tribunal vir a analisar a matéria novamente em processo distinto caso presentes elementos que justifiquem a medida.
1. Processo TC-Processo 010.477/2019-5 (REPRESENTAÇÃO) 
	1.1. Representante: Trivale Administração Ltda. (CNPJ 00.604.122/0001-97) 
	1.2. Órgão/Entidade: Companhia Brasileira de Trens Urbanos (CBTU) 
	1.3. Relator: Ministro-Substituto Augusto Sherman Cavalcanti
	1.4. Representante do Ministério Público: não atuou
	1.5. Unidade Técnica: Secretaria de Controle Externo de Aquisições Logísticas (Selog) .
	1.6. Representação legal: Andrea Maria Bevilaqua Moreira Parenti (231105/OAB-SP) e outros, representando Sodexo Pass do Brasil Serviços e Comércio S.A.; Marcos Cavalcanti de Morais Sarinho (33.771/OAB-PE) e outros, representando Companhia Brasileira de Trens Urbanos; Wanderley Romano Donadel (78870/OAB-MG) , representando Trivale Administração Ltda. 
	1.7. Determinações/Recomendações/Orientações: 
	1.7.1. dar ciência à Companhia Brasileira de Trens Urbanos (CBTU) quanto à necessidade de adoção das seguintes providências quando da formulação dos próximos certames destinados à contratação de empresa especializada na prestação de serviços de administração e gerenciamento de benefício alimentação/refeição:
	1.7.1.1. definir claramente, no processo, os critérios técnicos referentes à fixação das quantidades mínimas de estabelecimentos credenciados a serem exigidas, devendo tais critérios ser formulados a partir de levantamentos estatísticos, parâmetros e estudos previamente realizados, em atendimento ao princípio da motivação (Acórdãos 2.367/2011 e 212/201, ambos do Plenário) ;
	1.7.1.2. explicitar no edital que a exigência de rede credenciada poderá ser comprovada no momento da contratação da empresa provedora dos serviços (Acórdãos 307/2011, 1.194/2011, 2.962/2012, todos do Plenário do TCU) ; 
	1.7.2. dar conhecimento deste acórdão à CBTU, à representante e à empresa Sodexo Pass do Brasil Serviços e Comércio S.A.

AUGUSTO SHERMAN

Andrea Maria Bevilaqua Moreira Parenti (231105/OAB-SP) e outros, representando Sodexo Pass do Brasil Serviços e Comércio S.A.; Marcos Cavalcanti de Morais Sarinho (33.771/OAB-PE) e outros, representando Companhia Brasileira de Trens Urbanos; Wanderley Romano Donadel (78870/OAB-MG), representando Trivale Administração Ltda.

Não atuou

REPRESENTAÇÃO (REPR)

Secretaria de Controle Externo de Aquisições Logísticas (Selog).